【裁判字號】    98,交聲,1258
【裁判日期】    980713
【裁判案由】    交管條例聲異
【裁判全文】
臺灣板橋地方法院交通事件裁定       98年度交聲字第1258號
原處分機關  交通部公路總局臺北區監理所板橋監理站
異  議  人
即受處分人  甲○○
上列異議人因違反道路交通管理處罰條例案件，對於交通部公路
總局臺北區監理所板橋監理站九十四年七月二十九日所為之板監
裁字裁四一－ＡＰ0000000號裁決處分聲明異議，本院裁
定如下：
        主  文
異議駁回。
    理  由
一、原處分意旨略以：異議人即受處分人於民國（下同）九十年
    二月十日上午十一時二十分許，騎乘車牌號碼ＧＹＷ－五五
    五號普通重型機車，於臺北市○○街，因「在劃有紅線路段
    停車」違規，為臺北市政府警察局中正第一分局以ＡＰ00
    00000號舉發違反道路交通管理事件通知單（下稱舉發
    通知單）逕行舉發，原處分機關遂依道路交通管理處罰條例
    第五十六條第一項第一款及違反道路交通管理事件統一裁罰
    基準表規定，於九十四年七月二十九日以板監裁字裁四一－
    ＡＰ0000000號裁決書，裁處罰鍰新臺幣（下同）一
    千二百元。
二、異議意旨略以：異議人於九十八年五月始收到裁決書（應係
    「法務部行政執行署板橋行政執行處通知」之誤載），要求
    異議人繳付九十年二月十日機車違規停車之罰鍰，然異議人
    未曾收到任何罰單，交通部之裁決部門應提出違規當時之採
    證照片，或有異議人簽名之罰單，爰為此聲明異議云云。
三、按受處分人，不服道路交通管理處罰條例第八條主管機關所
    為之處罰，得於接到裁決書之翌日起二十日內，向管轄地方
    法院聲明異議，同條例第八十七條第一項定有明文。次按聲
    明異議，應以司法狀紙，敘述異議之理由，提出於原處分機
    關為之。原處分機關應於接受異議書狀後五日內，將該案卷
    宗及相關證物，送交該管法院或其分院交通法庭，道路交通
    案件處理辦法第十三條定有明文。此係交通異議事件之程序
    規定，受處分人之聲明異議須合於此項程序規定，法院始得
    為實體上之審查。又按交通法庭認聲明異議不合法律上之程
    式，且無從補正者，應以裁定駁回之，道路交通案件處理辦
    法第十八條前段亦有明文。復按依道路交通案件處理辦法第
    二條規定，該辦法所稱之交通案件為「一、違反道路交通管
    理處罰條例經公路主管機關或警察機關或其聯合設置之裁決
    機關後，聲明異議之案件。二、道路交通刑事案件。」，而
    依道路交通管理處罰條例第八十九條前段規定「法院受理有
    關交通事件，準用刑事訴訟法之規定。」另依違反道路交通
    管理事件統一裁罰基準及處理細則第五條規定「處理違反道
    路交通管理事件，有關文書送達之程序，依行政程序法之規
    定。」而駕駛人因交通違規事件，經監理機關依道路交通管
    理處罰條例裁處罰鍰之裁決書，其性質係屬於處理違反「道
    路交通管理」事件之行政文書，尚未達法院依道路交通案件
    處理辦法第二條第一款所稱之「聲明異議之案件」之交通案
    件之程度，自不適用道路交通管理處罰條例第八十九條前段
    所指之法院受理「交通事件」準用刑事訴訟法之規定。從而
    ，有關裁決書送達之程序，自應依違反道路交通管理事件統
    一裁罰基準及處理細則第五條之規定，即適用行政程序法有
    關文書送達之規定。而行政程序法第七十四條第一、二項規
    定「送達，不能依前二條規定為之者，得將文書寄存送達地
    之地方自治或警察機關，並作送達通知書兩份，一份黏貼於
    應受送達人住居所、事務所、營業所或其就業處所門首，另
    一份交由鄰居轉交或置於該送達處所信箱或其他適當位置，
    以為送達」、「前項情形，由郵政機關為送達者，得將文書
    寄存於送達地之郵政機關」，亦即依行政程序法第七十四條
    第一、二項規定所為之寄存送達，並未準用民事訴訟法第一
    百三十八條第二項規定，自應於寄存送達當日即生送達之效
    力（參照臺灣高等法院暨所屬法院九十七年法律座談會刑事
    類第四十二號提案審查意見及研討結果）。
四、經查：本件原處分機關於九十四年七月二十九日所作之板監
    裁字裁四一－ＡＰ0000000號裁決書，經以郵寄掛號
    方式，投遞至異議人位於臺北縣新莊市○○路六一五巷二號
    五樓之戶籍地址即實際住所而為送達，惟因未獲會晤本人亦
    無受領文書之同居人、受雇人或應受送達處所接收郵件人員
    ，而將上開裁決書於九十四年八月三日依法寄存送達於新莊
    幸福郵局，有上開交通部公路總局臺北監理所板橋監理站送
    達證書一紙附卷足憑，惟觀之該送達證書右下角之通知書勾
    選欄，雖僅勾選「寄存於新莊幸福郵局」，而就「並作送達
    通知書二份，一份黏貼於應受送達人住居所、事務所、營業
    所或其就業處所門首，一份□交由鄰居轉交或□置於該受送
    達處所信箱或其他適當位置，以為送達」部分並未加以勾選
    。然查，本件裁決書係已經中華郵政股份有限公司新莊郵局
    按址投遞二次，因無法送達，而依行政程序法第七十四條規
    定製作郵務送達通知書二份，一份黏貼於應受送達地門首旁
    信箱口，一份投入該受送達處所信箱內，並於九十四年八月
    三日將該文書寄存於新莊幸福郵局，完成送達手續，至送達
    證書上之送達方式勾選欄位，係因投遞人員一時疏忽未勾選
    完全等情，業據本院查明屬實，有中華郵政股份有限公司三
    重郵局九十八年七月三日郵字第０九八五００一二０九號函
    一紙在卷可佐。是依首揭法條規定說明，上開裁決書已於寄
    存之日即九十四年八月三日合法送達於異議人。從而，異議
    人如不服原處分機關所為前開裁決而欲聲明異議，其二十日
    之合法提出異議期間即自九十四年八月四日（即該裁決書送
    達之翌日）起算，至遲應於九十四年八月二十五日（原計算
    二十日期間末日為八月二十三日，又異議人住所地位於臺北
    縣新莊市，依法院訴訟當事人在途期間標準第四條第一款第
    二目之規定，應依同標準第二條第一款中之「地方法院在途
    期間」欄所載日數，扣除在途期間二日）前聲明異議。然異
    議人未於上開期日前聲明異議，卻遲至收受法務部行政執行
    署板橋行政執行處通知異議人須強制執行上開罰鍰後，始於
    九十八年五月十八日提出本件聲明異議狀，有臺北區監理所
    板橋監理站交通違規裁決收文章附於聲明異議狀上足參，是
    異議人本件聲明異議，已逾二十日之法定異議期間，揆諸前
    揭說明，該聲明異議自不合法律上之程式，且屬無從補正之
    事項，異議人之聲明異議，於程序上既已不合法，是其所提
    異議理由（即並未收受舉發通知單及採證照片云云），本院
    自無從加以審究。
五、從而，本件異議人於合法收受本件裁決書後，逾二十日之聲
    明異議期間始為本件聲明異議，本件聲明異議不合法律上之
    程式，且無從補正，應予駁回。
六、據上論斷，應依道路交通案件處理辦法第十八條前段，裁定
    如主文。
中    華    民    國    98    年    7     月    13    日
                  交通法庭    法  官  白光華
以上正本證明與原本無異。
如不服本裁定，應於送達後五日內，向本院提出抗告狀。
                              書記官  莊川億
中    華    民    國    98    年    7     月    13    日


司法院資訊處製作；財團法人民間司法改革基金會備份。
